臺灣新北地方法院板橋簡易庭民事簡易判決
　　　　　　　　　　　　　　　　    110年度板簡字第898號
原      告  大仲國際人事管理顧問股份有限公司

法定代理人  李子揚  


訴訟代理人  羅一傑  
被      告  黃素琴  


上列當事人間請求確認債權存在等事件，於中華民國111年2月24
日經言詞辯論終結，本院判決如下：
    主      文
原告之訴駁回。
訴訟費用由原告負擔。
    事實及理由
一、原告主張：
  ㈠緣訴外人即債務人上泰營造工程股份有限公司（下稱上泰公
    司）積欠原告承攬報酬新台幣（下同）44,520元，及自民國
    109年7月11日起至清償日止，按年息百分之五計算之利息遲
    未清償，經本院板橋簡易庭109年度板小字第2663號小額民
    事判決確定在案。
  ㈡原告據此民事確定判決聲請強制執行債務人上泰公司之財產
    ，並就其中債務人上泰公司對於被告就其建照號碼「107汐
    建字第00168號」（下稱系爭工程）之工程款債權為強制執
    行，經本院民事執行處於110年1月14日以109年度司執字第1
    62888號執行命令禁止上泰公司於執行名義範圍內收取對被
    告之計價款、保留款、押標金、履約保證金、工程款、工程
    保固款債權或為其他處分；於條件成就得收取時，被告亦不
    得對上泰公司清償。被告於收受該執行命令後，於110年1月
    20日聲明異議，主張「債務人現無任何（工程款）（工程保
    固金）存在，無從扣押」。惟經原告查調系爭工程並未有向
    政府主管機關申報竣工之紀錄，應為施作中之建築案，縱已
    完工依工程慣例應尚有保留款得領取，故上泰公司對被告應
    尚存有工程債權存在，又因原告未能確認上泰公司對被告前
    開工程之明確債權金額，故僅請求確認上泰公司對被告有得
    收取之金錢債權，於44,520元之範圍內存在。
  ㈢又上泰公司對原告有44,520元及法定遲延利息之金錢債務，
    然因其怠於行使對被告系爭工程之工程款債權，原告為保全
    債權，請准代位上泰公司請求被告給付前開工程之債權。爰
    依強制執行法第120條第2項、民法第242條前段規定提起本
    件訴訟，並聲明：⒈確認上泰公司對被告有得收取之金錢債
    權，於44,520元之範圍內存在。⒉被告應給付上泰公司44,52
    0元，及自109年7月11日起至清償日止，按年息百分之五計
    算之利息，並由原告代位受領。
  ㈣對於被告抗辯之陳述：
    ⒈依據新北市政府建築管理處調取系爭工程之使用執照相關
      資料，使用執照申請書上起造人為被告、承造人為上泰公
      司，並有被告與上泰公司專任工程人員黃榮宗用印為憑，
      其上並載明「工程造價概算」費用為2,078,759元，然被
      告竟辯稱不識上泰公司及渠等無債權債務關係，顯然不實
      。且被告於110年9月7日始申請使用執照，可知被告於本
      院民事執行處於110年1月14日以109年度司執字第162888
      號執行命令，並於110年1月20日聲明異議時，上泰公司對
      被告應有工程款或保留款債權尚未領取，故上泰公司對被
      告應尚存有工程債權存在，且因上泰公司怠於行使對被告
      系爭工程之工程款債權，懇請鈞院准依民法第242條規定
      ，以原告之名義代位上泰公司請求被告給付「44,520元及
      自109年7月11日起至清償日止之法定遲延利息」範圍內之
      工程債權。
    ⒉鑫湧開發實業有限公司（下稱鑫湧公司）跟上泰公司還有
      被告間是何種契約關係，原告不清楚，但依據工務局的使
      照及建照，形式上的營造廠商都是上泰公司，所以原告認
      為工地就是上泰公司在負責。
二、被告則以：
  ㈠被告沒有委請上泰公司進行營建，被告是自地自建，請鑫湧
    公司來蓋房子，工人不是被告叫的，也不是上泰公司叫的。
  ㈡被告款項確實都是匯款給鑫湧公司。被告是收到這個案件才
    知道使照、建照上的營造廠商是登記上泰公司，被告後來有
    詢問工務局的股長，工務局說無法更換營造廠上的名義，所
    以就是以一開始的上泰公司作為營造人。被告對於上泰公司
    ，沒有工程款，也沒有尾款等語，資為抗辯，並聲明：原告
    之訴駁回。
三、法院之判斷：
  ㈠按確認法律關係之訴，非原告有即受確認判決之法律上利益
    者，不得提起之，民事訴訟法第247條第1項定有明文。所謂
    即受確認判決之法律上利益，係指法律關係存否不明確，原
    告主觀上認其在法律上之地位有不安之狀態存在，此種不安
    之狀態，能以確認判決將之除去者而言。本件原告主張上泰
    公司對被告存有工程款債權，並以之作為執行標的聲請強制
    執行，經本院民事執行處於110年1月14日以新北院賢109司
    執水字第162888號執行命令禁止上泰公司於「44,520元及10
    9年7月11日起至清償日止，按週年利率百分之5計算之利息
    」範圍內收取對被告之計價款、保留款、押標金、履約保證
    金、工程款、工程保固款債權或其他處分，於條件成就得收
    取時，被告亦不得對上泰公司清償，惟被告則否認上泰公司
    對其有何工程款或工程保固金等債權存在，並向本院民事執
    行處聲明異議，此經本院依職權調閱本院109年度司執字第1
    62888號執行卷宗查閱無誤，則兩造間就上泰公司對被告間
    是否有工程款債權存在乙節有爭執，對原告而言其法律地位
    即有受侵害危險之虞，且此危險得以確認判決除去之，故原
    告就此部分提起確認之訴，應認具有確認利益，合先敘明。
  ㈡原告主張之事實，業據其提出本院109年度板小字第2663號小
    額民事判決暨確定證明書、本院109年度司執字第162888號
    執行命令、被告聲明異議狀在卷可證，且經本院依職權調取
    本院109年度司執字第162888號給付承攬報酬之執行卷宗，
    核閱屬實，然被告否認上泰公司對其有何工程款債權，並以
    前詞置辯。經查：
　　⒈被告主張被告實際上係委由鑫湧公司承攬興建，並提出鑫湧公司工程合約書、上泰公司存證信函等件為證（見本院卷第93至107頁），原告對被告所提出前開證據之形式真正並未提出爭執，然否認被告此部分主張。
　　⒉查，證人即鑫湧公司負責人吳進登到院證稱：鑫湧公司曾
      與被告就被告所有的汐止康誥坑段491-34地號土地上的新
      建建物訂立承攬契約，被告提出之工程契約書確為伊代表
      鑫湧公司與被告訂立之承攬契約。至於為何系爭工程使用
      執照跟建築執照都是登記上泰公司作為營造廠商，是因為
      要營造廠商的章才可以申請，而鑫湧公司跟被告訂約當時
      公司已經停業了，所以要跟上泰公司借章，用上泰公司的
      名義去申請使用執照跟建築執照等語（見本院卷第140頁
      ）；又證人即上泰公司實際負責人賴立娟到庭證述：伊為
      上泰公司名義負責人吳萱沂之母親，上泰公司就系爭工程
      並無負責興建營造，系爭工程之所以列上泰公司為營造人
      ，是因為報開工必須有營造廠的資格，才能報開工，而伊
      是基於朋友立場，協助吳進登即鑫湧公司負責人去報開工
      。系爭工程實際上是由鑫湧公司跟被告間訂立承攬契約，
      吳進登只是向上泰公司借用名義去申請使用執照及建築執
      照。伊並不認識系爭工程之業主即被告等語（見本院卷第
      142至143頁）。依上開證人之證詞，均明確證稱系爭工程
      係由被告與鑫湧公司間成立承攬契約，鑫湧公司僅向上泰
      公司借用營造廠名義向主管機關申請使用執照及建造執照
      。
　　⒊準此，本件依證人吳進登、賴立娟之前開證言，及被告所
      提出之工程合約書，均足認系爭工程實際上係由鑫湧公司
      與被告間簽訂承攬契約，僅因鑫湧公司向上泰公司借用名
      義，始造成系爭工程之使用執照與建造執照上承造人均顯
      示為上泰公司，是被告主張上泰公司對其並無享有系爭工
      程之工程款債權等詞，應可採認。原告雖以使用執照申請
      書上顯示承造人為上泰公司，主張上泰公司對被告享有系
      爭工程之工程款債權，然被告已舉證證明實際承攬人為鑫
      湧公司，原告就此未能進一步舉證，其主張上泰公司對被
      告享有系爭工程之工程款債權，即無所據；其另代位訴請
      被告給付上泰公司44,520元及自109年7月11日起至清償日
      止，按年息百分之5計算之利息，亦無所依憑。
四、從而，原告依強制執行法第120條第2項、民法第242條前段
    等規定，請求⒈確認上泰公司對被告有得收取之金錢債權，
    於44,520元之範圍內存在。⒉被告應給付上泰公司44,520元
    ，及自109年7月11日起至清償日止，按年息百分之五計算之
    利息，並由原告代位受領，均無理由，應予駁回。
五、本件事證已臻明確，兩造其餘之攻擊防禦方法及所提證據，
    於判決結果不生影響，爰不一一論列，併此敘明。
六、訴訟費用負擔之依據：民事訴訟法第78條。
中　　華　　民　　國　　111 　年　　4 　　月　　7 　　日
                  臺灣新北地方法院板橋簡易庭
                        法  官  陳怡親
以上為正本係照原本作成。
如不服本判決，應於送達後20日內，向本院提出上訴狀並表明上
訴理由，如於本判決宣示後送達前提起上訴者，應於判決送達後
20日內補提上訴理由書（須附繕本）。
中　　華　　民　　國　　111 　年　　4 　　月　　7 　　日
                        書記官  劉芷寧